臺灣臺北地方法院刑事判決　　　　　　　95年度易字第2726號
公　訴　人　臺灣臺北地方法院檢察署檢察官
被　　　告　乙○○
　　　　　　丁○○
　　　　　　戊○○
　　　　　　丙○○
上列被告等因賭博案件，經檢察官提起公訴（九十五年度偵字第
四三一八號），被告等於準備程序進行中均就被訴事實為有罪之
陳述，經合議庭裁定改行簡式審判程序，判決如下：
    主  文
乙○○、丁○○、戊○○、丙○○在公眾得出入之場所賭博財物
，乙○○、丁○○、戊○○各處罰金銀元壹仟元即新臺幣仟元
，如易服勞役，均以新臺幣壹仟元折算壹日，丙○○處罰金銀元
貳仟元即新臺幣陸仟元，如易服勞役，以新臺幣壹仟元折算壹日
。扣案之賭資新臺幣仟伍佰伍拾元沒收。
    事  實
一、丙○○曾有多次賭博前科，最近一次於民國九十四年間經臺
    灣基隆地方法院以九十四年度基簡字第一一六號判處罰金銀
    元一千元確定，甫於同年五月二十五日執行完畢（不構成累
    犯）。
二、甲○○（另行審結）係址設臺北市○○區○○路一段七二巷
    一七號一樓「旺仔清茶館」之實際負責人（登記負責人為黃
    泗濱），竟意圖營利，於九十五年二月八日下午五時許，提
    供公眾得出入之上址作為賭博場所，並提供其所借得之麻將
    一副、排尺四支、骰子三顆及搬風骰子一顆為賭具，聚集乙○○、丁○○、戊○○及丙○○等賭客在上址賭博財物，約
    定以麻將每底新臺幣（下同）二百元、每台五十元之方式賭
    博財物，並由甲○○以每次自摸抽頭五十元、每圈抽頭二百
    元之方式牟利。嗣於同日下午六時三十分許，為警當場查獲
    ，並扣得前開麻將一副、排尺四支、骰子三顆及搬風骰子一
    顆、賭資三千五百五十元暨乙○○所提出、尚未交付甲○○
    之自摸抽頭金二百元。
三、案經臺北市政府警察局萬華分局報請臺灣臺北地方法院檢察
    署檢察官偵查起訴。
    理  由
一、前揭事實，業據被告乙○○、丁○○、戊○○及丙○○於本
    院審理時坦承不諱（見本院九十五年十二月二十五日審判筆
    錄），並經證人黃泗濱於偵查時證述明確（見偵查卷第一五
    九頁），且有卷附現場照片及扣案之麻將一副、排尺四支、
    骰子三顆、搬風骰子一顆、賭資三千五百五十元暨被告乙○○所提出、尚未交付同案被告甲○○之自摸抽頭金二百元可
    資佐證。本件事證明確，被告等四人犯行均堪認定，應予依
    法論科。
二、核被告等四人所為，均係犯刑法第二百六十六條第一項前段
    之在公眾得出入之場所賭博財物罪。又渠等行為後，九十四
    年二月二日修正公布之刑法，業於九十五年七月一日起施行
    。按行為後法律有變更者，適用行為時之法律，但行為後之
    法律有利於行為人者，適用最有利於行為人之法律，刑法第
    二條第一項定有明文。而刑法第二百六十六條第一項前段賭
    博罪之規定雖未修正，惟其法定刑除有期徒刑及拘役外，尚
    有罰金刑，而修正後之刑法第三十三條第五款既已將罰金刑
    之最低額由銀元一元即新臺幣三元，提高為新臺幣一千元，
    比較新、舊法結果，自以被告等四人行為時即修正前之刑法
    第三十三條第五款規定較有利於渠等，故應依刑法第二條第
    一項前段，適用修正前之刑法第三十三條第五款規定論科。
三、再按前揭刑法第二條第一項規定，係規範行為後「法律變更
    」所生新舊法比較適用之準據法。故如新舊法處罰之輕重相
    同，即無比較適用之問題，非此條所指之法律有變更，即無
    本條之適用，應依一般法律適用原則，適用裁判時法（最高
    法院九十五年十一月七日第二十一次刑事庭會議決議參照）
    。而被告等四人行為後，刑法施行法業於九十五年六月十四
    日增訂公布第一條之一，其中第一項規定：「中華民國九十
    四年一月七日刑法修正施行後，刑法分則編所定罰金之貨幣
    單位為新臺幣」，第二項前段明定：「九十四年一月七日刑
    法修正時，刑法分則編未修正之條文定有罰金者，自九十四
    年一月七日刑法修正施行後，就其所定數額提高為三十倍」
    ，惟依渠等行為時之法律即罰金罰鍰提高標準條例第一條前
    段，業將刑法分則各罪法定刑所定罰金數額提高十倍，再由
    銀元換算為新臺幣之結果，刑法第二百六十六條第一項前段
    法定刑所定罰金最高數額，與修正後之法律規定仍屬一致，
    並無不同，對被告等四人而言，尚無有利或不利之情形，揆
    諸前揭說明，自不生新舊法比較之問題，應依一般法律適用
    原則，適用裁判時法即刑法施行法第一條之一規定，而不再
    適用罰金罰鍰提高標準條例第一條前段（臺灣高等法院暨所
    屬法院九十五年十二月十三日九十五年法律座談會刑事類提
    案第十六號研討結果參照）。
四、爰審酌被告丙○○有多次賭博前科，最近一次於九十四年間
    經臺灣基隆地方法院以九十四年度基簡字第一一六號判處罰
    金銀元一千元確定，甫於同年五月二十五日執行完畢（見本
    院卷附臺灣高等法院被告前案紀錄表），猶不思悔改，屢屢
    再犯，又被告等四人以麻將賭博財物，敗壞社會風氣，惟渠
    等賭博財物非鉅，且犯後均坦承犯行等一切情狀，分別量處
    如主文所示之刑。
五、又被告等四人行為後，刑法第四十二條關於易服勞役之規定
    ，亦已於九十四年二月二日修正公布，九十五年七月一日起
    施行，其中第二項關於易服勞役之折算標準，移列至第三項
    ，並由「以一元以上三元以下，折算一日。但勞役期限不得
    逾六個月」，修正為「以新臺幣一千元、二千元或三千元折
    算一日。但勞役期限不得逾一年」。然依渠等行為時之刑罰
    法律，即修正前刑法第四十二第二項及修正前罰金罰鍰提高
    標準條例第二條「依刑法第四十二條第二項易服勞役者，均
    就其原定數額提高為一百倍折算一日；法律所定罰金數額未
    依本條例提高倍數，或其處罰法條無罰金刑之規定者，亦同
    」等規定，易服勞役之折算標準最高為銀元三百元即新臺幣
    九百元，最低為銀元一百元即新臺幣三百元。比較新、舊法
    結果，適用修正後之法律，對被告等四人較為有利。爰併依
    刑法第二條第一項但書之規定，適用同法第四十二條第三項
    ，均諭知易服勞役之折算標準。
六、扣案之賭資新臺幣三千五百五十元，為在賭檯之財物，應依
    刑法第二百六十六條第二項規定宣告沒收；至麻將一副、排
    尺四支、骰子三顆及搬風骰子一顆，並非被告等四人所有，
    另被告乙○○所提出、尚未交付甲○○之自摸抽頭金二百元
    ，亦非供被告等四人賭博犯罪所用之物，均無從宣告沒收，
    併此敘明。
據上論斷，應依刑事訴訟法第二百七十三條之一第一項、第二百
九十九條第一項前段，刑法第二條第一項、第二百六十六條第一
項前段、第二項、第四十二條第三項，刑法施行法第一條之一、
修正前罰金罰鍰提高標準條例第二條，現行法規所定貨幣單位折
算新臺幣條例第二條，判決如主文。
本案經檢察官黃士元到庭執行職務
中　　華　　民　　國　　96　　年　　1 　　月　　12　　日
                  刑事第八庭法　官　陳芃宇
以上正本證明與原本無異。
如不服本判決，應於判決送達後10日內，向本院提出上訴狀。
　　　　　　　　　　　　　　書記官　周小玲
中　　華　　民　　國　　96　　年　　1 　　月　　16　　日
附錄本案論罪科刑法條全文：
中華民國刑法第266條
在公共場所或公眾得出入之場所賭博財物者，處1千元以下罰金
。但以供人暫時娛樂之物為賭者，不在此限。
當場賭博之器具與在賭檯或兌換籌碼處之財物，不問屬於犯人與
否，沒收之。
